【裁判字號】    89,訴,284
【裁判日期】    900315
【裁判案由】    給付保留款
【裁判全文】
臺灣基隆地方法院民事判決  八十九年度訴字第二八四號
    原      告    吉達興營造廠有限公司
    法定代理人    乙○○
    訴訟代理人    蘇錦霞律師
    被      告    基隆市政府            住基隆市○○路一號
    法定代理人    甲○○      .
    訴訟代理人    黃丁風律師
    複  代理人    黃雅羚律師
右當事人間給付保留款事件，本院判決如左：
    主    文
被告應給付原告新台幣壹佰貳拾壹萬參仟肆佰陸拾陸元，及其中新台幣貳拾貳萬壹仟
壹佰肆拾捌元自民國八十五年三月十五日起，餘新台幣玖拾玖萬貳仟參佰拾捌元自民
國八十九年三月十五日起，均至清償日止，按年息百分之五計算之利息。
原告其餘之訴駁回。
訴訟費用由被告負擔。
本判決第一項於原告以新臺幣肆拾壹萬元為被告供擔保後，得假執行。但被告如於假
執行程序實施前，以新臺幣壹佰貳拾壹萬參仟肆佰陸拾陸元為原告預供擔保，得免為
假執行。
原告其餘假執行之聲請駁回。
    事    實
甲、原告方面：
壹、聲明：被告應給付原告新台幣一百二十一萬三千四百六十六元，及其中新台幣一
    百二十一萬三千四百六十六元自民國八十五年三月十五日起，九十九萬二千三百
    十八元自民國八十九年三月十五日起，至清償日止按年息百分之五計算之利息。
    並願以供擔保為條件之假執行宣告。
貳、陳述：
一、緣原告於民國八十二年七月八日與被告簽訂工程合約，承攬「基隆市垃圾衛生掩
    埋廠（天外天）第二期工程」（下稱系爭工程），合約總價新台幣（下同）一億
    八千四百萬元，依合約書第二十一條規定，「．．．尾款除保留總價百分之一作
    為保固金俟保固期滿後時，無息發還．．．」，再依第二十二條保固：「工程自
    經甲方驗收合格之日起，按保固（保滿）切結書之保固期限規定，由乙方（即原
    告）保固．．．」，而依工程合約保固期限分為一年、五年及十年之規定，其一
    年保固金額為二十二萬一千一百四十八元，五年期之金額為九十九萬二千三百十
    八元，十年保固期為六十二萬八千六百九十三元，且依保固切結書該工程為八十
    四年三月十四日驗收，保固期間一年即至八十四年三月十四日保固期滿，五年期
    至八十九年三月十四日期滿，被告應將保留款返還原告，惟被告拒不返還，為此
    提起本訴。
參、證據：提出工程合約、基隆市政府函、保固切結書、台灣高等法院八十九年重再
    字第二一號民事判決為證。
乙、被告方面：
壹、聲明：原告之訴駁回。如受不利之判決願供擔保請准宣告免予假執行。
貳、陳述：
一、原告承攬系爭工程八十四年三月十四日，會同監造單位泰興工程顧問股份有限公
    司（下稱泰興公司）複驗，經抽驗部分尚符，未抽驗部分及隱蔽部分與結算數量
    、工期合算等，責成泰興公司負責。嗣由於原告一再主張工程項目有合約漏列、
    災害損失工程費及延長工期等，又有廢土方處理費一千五百六十五萬九千五百四
    十元應否給付尚有爭議，致泰興公司未能將複驗後竣工結算詳細表填送被告，工
    程尾款部分兩造未能互為結算給付。
二、八十五年三月十二日原告起訴請求被告給付工程款，經台灣基隆地方法院以八十
    五年重訴字第一二號案件審理，被告因承辦人員調動未發現泰興公司並未陳報複
    驗後竣工結算詳細表，以泰興公司八十五年五月二十一日填發之營繕工程結算驗
    收證明書上所誤載驗收結算總價一億八千三百九十八萬九千九百七十元為確驗收
    結算總價，與原告在上開訴訟上主張工程總價一億八千四百萬元，經台灣基隆地
    方法院以兩造不爭執之驗收結算總價一億八千三百九時八萬九千九百七十元為計
    算基礎，判決被告應給付三千四百零二萬二千二百三十四元，經原告上訴，而經
    台灣高等法院駁回上訴確定。
三、原告聲請強制執行，取得前開給付金額之本息及訴訟費用三千七百三十萬七千八
    百八十七元，被告依據前開金額請泰興公司於八十八年三月二十九日另填發營繕
    工程結算驗收證明書，檢附另填發之營繕工程結算驗收證明書簽請核示辦理工程
    尾款沖銷轉正，經主計室發現，前開另填發之營繕工程結算驗收證明書所載驗收
    結算總價，與泰興公司八十三年十二月二十八日繕具之驗收前竣工請驗結算詳細
    表所列價款一億八千零三十七萬六千九百十一點八七元相差甚多，而簽請要求究
    明原因，被告之承辦人員遍尋檔案或函泰興公司均找不到營繕工程結算驗收證明
    書與驗收前竣工請驗結算詳細表所載金額不符之原因，亦於卷證檔案裡找不到八
    十四年三月十四日複驗後泰興公司陳報之竣工結算明細表供參。經八十九年十月
    九日召開之本工程尾款沖銷轉正等事宜案第二次研商會會議做成結論，函請泰興
    公司將八十四年三月十四日複驗後之竣工結算詳細表提報，泰興公司依前開結論
    於八十九年十月二十日依『（八九）泰環字第四四一號函檢附基隆市垃圾衛生掩
    埋場（天外天）第二期工程竣工結算詳細表到局」（以上原發文時間及字號均誤
    植為八十八年），嗣已另函更正），被告於八十九年十月二十一日收受上開函及
    附件竣工結算詳細表，始知系爭工程之複驗後竣工結算總金額為一億八千零三十
    六萬六千九百三十一點八元，依此查知，原告有溢領工程款及利息計三百九十萬
    七千九百十八元之情事。經簽請核示市長批示，先協調原告返還，案經三度發函
    協調，原告均以各種理由推託拒絕參加，茲查被告於八十九年十月二十一日接獲
    泰興公司送達複驗後竣工結算詳細表，該份證物應於複驗後按複驗記錄做成，泰
    興公司因前述原因漏未送交被告，被告於前訴訟程序不知而未及使用該證物，而
    受不利之判決。依民事訴訟法第四百九十六條第十三款當事人發現未及斟酌之證
    物或得使用該證物者之規定，同法第五百條於知悉時起算三十日內之不變期間向
    台灣高等法院提起再審之訴，請求原告返還溢領工程款及利息。
二、由前陳述及卷證資料觀之，原告就系爭工程有溢領工程款及利息，上開再審之訴
    由台灣高等法院受理中，如再審之訴有理由，原告本件起訴請求之保固金額有誤
    ，被告無法按錯誤金額給付，況且若被告前開再審之訴有理由者，被告尚得以原
    告溢領工程款與原告本件請求之保固金抵銷，故聲請先停止本件訴訟。
參、證據：提出複驗紀錄表、八十五年五月二十一日營繕工程結算驗收證明書、台灣
    基隆地方法院八十五年度重訴字地一二號民事判決、台灣高等法院八十五年度重
    上字第四九號民事判決、台灣銀行基隆分行函、八十八年三月二十九日營繕工程
    結算驗收證明書、竣工請驗結算詳細表、基隆市環保局函、泰興公司函及竣工結
    算詳細表、泰興公司函、基隆市政府簽稿會核單、基隆市環境保護局開會通知、
    再審起訴狀為證。
    理      由
一、原告起訴主張兩造簽訂有系爭工程之承攬契約，並已驗收完工，而由被告保留工
    程總價金之百分之一，充作保固金，保固金應分三次返還原告，第一次於驗收完
    畢一年期滿後，第二次為驗收完畢五年期滿後，第三次為驗收完畢十年期滿後，
    而驗收完畢日期為八十四年三月十四日，因此其中一年期保固金及五年期保固金
    均已屆期應返還原告，而被告迄今尚未返還，此部分事實均為被告所不否認，且
    有系爭工程契約書、保固切結書在卷足參，堪信為真。惟被告所爭執者乃工程總
    價金有所錯誤，因此以該錯誤之總價金計算之保固金額亦非正確，因此原告得請
    求返還之保固金額應非正確為抗辯，復且原告有溢領工程款，被告應得主張抵銷
    。
二、經查，系爭工程由被告保留之保固金驗收後一年期滿應返還之金額為二十二萬一
    千一百四十八元，五年期滿應返還之金額為九十二萬二千三百十八元，此有原告
    所提出被告於八十七年七月二十二日所發（八七）基府環字第０七一０三二號函
    計算甚明暨保固切結書三份亦記載保固金額甚明，應足憑信。而系爭工程之總價
    金除經前揭函件認定與原告主張相符，被告亦本於該金額計算保固金外，更於原
    告另行起訴請求被告給付工程款之訴訟中（本院八十五年度重訴字第一二號、台
    灣高等法院八十五年度重上字第四九０號），業經確定判決認定與該前揭函件所
    示之金額相符，雖被告提起再審之訴，惟已經駁回在案，是以被告主張原告有溢
    領工程款故保固金之金額不正確及得主張抵銷均無足採信。
三、因此，被告所保留之一年期、五年期應返還保固金均已屆期，原告據以請求返還
    要無不合，且分別自一年期、五年期滿之翌日起，即八十五年三月十五日、八十
    九年三月十五日起，依其應分別返還之保固金額為本金按年息百分之五計算遲延
    利息，亦無不合，以上所請應予准許。惟原告逾此部分之請求，即其聲明所請應
    自八十五年三月十五日起算之遲延利息本金逾二十二萬一千一百四十八元部分（
    其聲明之金額為一百二十一萬三千四百六十六元），因逾該部分之保固金尚未屆
    期不得計算遲延利息，應予駁回。
四、原告勝訴部分，兩造均陳明願供擔保，聲請宣告假執行及免予假執行，經核均無
    不合，爰分別酌定相當擔保金額准許之。原告敗訴部分，其假執行之聲請亦失所
    附麗，併予駁回。
四、結論：原告之訴為一部有理由一部無理由，依民事訴訟法第七十九條但書、第三
    百百九十條第二項、第三百九十一條，判決如主文。
中      華      民      國    九十      年      三      月      十五    日
~B台灣基隆地方法院民事庭
~B    法      官  王翠芬
右為正本係照原本作成。
如對本判決上訴，須於判決送達後廿日內向本院提出上訴狀，敘述上訴理由，上訴於
臺灣高等法院，並按他造當事人之人數附具繕本。
中      華      民      國    九十      年      三      月      十六    日
~B    書  記  官  林苑珍


司法院資訊處製作；財團法人民間司法改革基金會備份。
